【裁判字號】    98,再易,1
【裁判日期】    980610
【裁判案由】    給付遲延利息
【裁判全文】
臺灣高等法院臺中分院民事判決  98年度再易字第1號
再審  原告  丙○○
訴訟代理人  劉喜律師
複  代理人  甲○○
再審  被告  乙○○
訴訟代理人  羅宗賢律師
            黃雅琴律師
上列當事人間請求給付遲延利息事件，再審原告對於中華民國97
年11月18日本院97年度上易訴字第365號確定判決提起再審，本
院於98年5月27日言詞辯論終結，判決如下：
    主    文
再審之訴駁回。
再審訴訟費用由再審原告負擔。
    事    實
甲、再審原告方面：
一、聲明：求為判決：
  (一)、原確定判決關於廢棄第一審判決部分及命再審原告給付再
      審被告新台幣（下同）881,509元、及訴訟費用之裁判廢
      棄。
  (二)、上開廢棄部分，再審被告在第一審之訴及第二審之上訴均
      駁回。
  (三)、再審訴訟費用、及第一、二審訴訟費用均由再審被告負擔
      。
二、陳述：
  (一)、本件符合再審，理由如下：
    1.就符合民事訴訟法第497條「就足影響於判決之重要証物
      漏未斟酌」之情事：
      (1)漏未審酌和解筆錄係多重選擇付款方式：
        查另案台灣台中地方法院94年度重訴字第167號原告（
        即本件再審被告）乙○○、被告（即本件再審原告）丙
        ○○、李玉姨間請求履行協議事件，所成立和解內容為
        「一、被告願給付原告15,000,000元。二、原告於民國
        （下同）95年10月3日以後始得執本和解筆錄，聲請拍
        賣台中縣豐原市○○段11之115號土地（下稱系爭土地
        ），或聲請拍賣上開抵押物（即系爭土地）。三、原告
        其餘請求拋棄，不再對被告李玉姨請求。四、自94年10
        月3日至95年10月3日之期間，兩造均各得尋找系爭土地
        之買主，若系爭土地買賣金額超過15,000,000元，則兩
        造於系爭土地上所有之地上物必須騰空清除。五、原告
        應將支票ＡＰ0000000號、面額7,000,000元、發票日93
        年8月5日及支票號碼ＡＰ0000000、面額5,000,000元、
        發票日93年9月5日（發票人為被告李玉姨、付款人均為
        台灣銀行豐原分行、帳戶042097號）之支票兩紙返還予
        被告李玉姨。六、訴訟費用各自負擔。」，共有三重選
        擇順序，且此選擇順序，早已存在於該和解筆錄之証物
        中，再說明如下：
        由丙○○自動給付15,000,000元：
          和解筆錄內容第一點約定：被告應給付原告15,000,0
          00元。且此為和解互相讓步之方法，故再審被告不能
          超過此金額另請求付款。
        雙方尋找買主：
          和解筆錄第四點約定：自94年10月3日至95年10月3日
          之期間，兩造均各得尋找系爭土地之買主，若系爭土
          地買賣金額超過15,000,000元，則兩造於系爭土地上
          所有之地上物必須騰空清除。
          且在和解筆錄成立後，再審被告更曾多次刁難，不配
          合將土地出售給第三人。
        拍賣土地：
          依和解筆錄第二點約定：原告於95年10月4日以後，
          始得執本和解筆錄，聲請拍賣台中縣豐原市○○段11
          之115地號土地，或聲請拍賣上開抵押物（即系爭土
          地）。
          此點只是作為取得15,000,000元方法之一，並非已經
          遲延付款，況和解筆錄並無約定如採拍賣方式即已遲
          延，故再審被告係扭曲事實稱開始拍賣即係再審原告
          遲延，再審被告此項主張，絕非正確。
        因此，原審94年度重訴字第167號和解筆錄，係有約
          定多重選擇，則原確定法院即鈞院97年度上易字第36
          5號並無斟酌此和解筆錄之多重選擇給付方法，即有
          民事訴訟法第497條之漏未斟酌該証物和解筆錄之再
          審理由。
        就拍賣方式，係多重選擇之一，再審原告於原確定法
          院即鈞院97年度上易字第365號，於97年10月31日之
          民事言詞辯論狀第二點第四小點中已提出：「上述和
          解筆錄不僅已在第二點約定，自95年10月4日以後，
          乙○○可以拍賣土地，足見如丙○○無法自行清償15
          ,000,000元，亦無法在94年10月3日至95年10月3日這
          段期間賣出土地，乙○○得自95年10月4日循拍賣方
          式取償，則乙○○在和解當時既已「預期」可能以「
          拍賣」方式取償，而「拍賣」欲執行取償價金為1,50
          0萬元，則乙○○豈可另外要求丙○○給付自95年10
          月4日以後之「遲延利息」，堪認乙○○本件請求絕
          無理由。」等內容（請見該狀第3頁）；故再審原告
          在前審已有主張係「拍賣方式取償」係兩造和解筆錄
          所約定之取償方式，則再審原告在前審已有主張此為
          取償15,000,000元之方式，並非未予主張。
      (2)漏未審酌和解筆錄並未約定「95年10月4日」係「履行
        期」：
        查和解筆錄第二點所約定：原告於民國95年10月4日
          以後始得執本和解筆錄聲請拍賣台中縣豐原市○○段
          11之115號地號土地，或聲請拍賣系爭土地抵押物。
        則95年10月4日只是可以開始拍賣系爭土地之「始期
          」，而「非」兩造所約定「必須」在「95年10月4日
          履行支付15,000,000元」，否則即視為丙○○遲延。
        原審認兩造在前開和解筆錄時，並無約定具體履行期
          等情，然查兩造並無在前述和解筆錄約定95年10月4
          日係履行期，則原審漏未斟酌兩造並無具體約定以拍
          賣方式即已逾履行期，致原審誤以為於再審被告聲請
          強制執行時之95年10月13日，再審原告即已遲延而應
          負遲延責任，誤為自95年10月14日起算遲延利息，則
          有民事訴訟法第497條漏未斟酌「兩造並無具體約定
          履行期間」之再審理由。
        原確定判決理由第五點第(六)小點因未斟酌兩造約定以
          拍賣作為清償方式之多重選擇之一，又漏未斟酌拍賣
          既是清償方式，故採取拍賣並非已逾履行期，致在理
          由第五點第(六)小點中認為：「查本件15,000,000元之
          和解債務雖未約定給付之日期，然參照民法第129條
          第2項第5款明定：聲請強制執行與起訴有同一效力，
          本件上訴人（即再審被告）於95年10月13日向原審聲
          請強制執行，被上訴人（即再審原告）拒不履行即應
          負遲延之責」（見原確定判決第12頁第8行起至第12
          行止）；原確定判決係疏未斟酌兩造已在台中地院和
          解筆錄中約定如再審原告未給付15,000,000元，兩造
          亦未在95年10月3日以前找到土地等買主, 則以「拍
          賣取償」作為給付15,000,000元之方法，且原審此部
          分漏未斟酌，影響判決結果。
      (3)漏未斟酌再審被告乙○○「得聲請拍賣」是兩造所約定
        之「支付方法」：
        查和解筆錄第二點所示：原告（乙○○）於95年10月
          4日以後始得執本和解筆錄聲請拍賣土地等，係兩造
          所約定之「以拍賣所得價金」作為「付款方法」，而
          拍賣程序，會經過一段期間，為兩造所預期，則再審
          原告豈有遲延可言？
        況在再審原告未經過拍定程序以前，在執行進行中，
          即主動向訴外人借款用以清償再審被告，則再審原告
          更無「遲延」可言。
        原審對此漏未斟酌和解筆錄之重要証物及約定，即有
          民事訴訟法第497條就「重要証物漏未審酌」之再審
          理由。
        又94年10月3日，再審被告與再審原告及李玉姨在台
          中地院和解時，再審原告願付再審被告之總金額，係
          15,000,000元，並非僅付14,516,786元，而按一般和
          解時，債權人大多係拋棄利息；且實務上更有許多和
          解案例，不僅債務人並無支付利息，而且債權人對其
          債權本金更常折成為百分之50、百分之60左右，用以
          促成達到和解息訟之目的。
        故94年10月3日和解時，兩造因已考慮系爭土地房屋
          之待售找買主期間（即和解筆錄內容第四點：94年10
          月3日至95年10月3日）；及95年10月4日以後之拍賣
          期間（即和解筆錄內容第二點：乙○○自95年10月4
          日以後始得執本和解筆錄聲請拍賣土地）。
        查再審原告依約僅須支付再審被告14,516,786元，而
          和解筆錄卻約定支付15,000,000元，該15,000,000元
          與14,516,786元之差額為483,214元，則可知再審原
          告在該和解筆錄，已對將來「另找買主」或「由再審
          被告拍賣土地」之期間，予以補貼483,214元，所補
          貼金額已屬甚高，但再審被告在本件猶不知滿足，居
          然還要求給付所謂「遲延利息」，實屬「巧立名目」
          ，再審被告主張，毫不足採取。
    2.足以影響判決：
      以上漏未斟酌事項，如經原審斟酌該和解筆錄之約定，即
      可認定再審原告並無遲延，則再審被告請求支付遲延利息
      即無理由，故均足以影響判決。
    3.再審原告係遵守再審期間：
      查再審原告係於97年11月24日收受原確定判決即鈞院97年
      度上易字第365號民事判決，而再審原告已於97年12月15
      日提起再審聲請，故係於30日內提起再審聲請。
    4.就原確定判決漏未斟酌「拍賣期間並非得以計算遲延期間
      」，再說明如下：
      (1)查拍賣並非一天、兩天即可立即完成，故拍賣至受償有
        一定期間，再審被告早已明知，則該給付方法即拍賣方
        式，既為兩造所合意並簽立上開和解筆錄，兩造自均應
        受其拘束。
      (2)故再審原告於以該給付方法在執行拍賣期間內自動清償
        ，依上說明，自無遲延給付之責任可言，查再審被告在
        另案執行時既依上開和解筆錄約定之給付方法聲請強制
        執行，則再審原告既無違約，亦未遲延，故再審被告主
        張再審原告未自動履行，應負遲延責任，應支付遲延利
        息云云，並無理由，前判決就此重要証物，漏未斟酌，
        即有民事訴訟法及同法第497條之再審事由。
      (3)原確定判決並無斟酌原和解筆錄所約定拍賣方式，並非
        開始計算遲延期間，故亦有再審理由。
    5.再審被告稱其除系爭土地上之房屋以外，並無其他房屋可
      以居住云云。
      但查，再審被告之妻係陳美麗（按即再審原告之二嫂），
      陳美麗於97年3月17日已購買訴外之「台中縣豐原市○○
      路213巷112號」房屋，該屋係透天厝，為二層房屋，並經
      增建為三層，建號為豐原市○○段157號建物，地號為同
      段680號土地。且再審原告於98年4月8日理由(四)狀已提出
      陳美麗所購訴外房屋之相片，以供鈞院參考。而依該土地
      建物謄本上之所有權人住址為台中縣豐原市○○里○鄰○
      ○路884巷93號，該地址即為再審被告（即原告之二哥）
      之本件訴訟所使用地 址。故再審被告有透天房屋可以居
      住，並非無訴外房屋可住。
      另再審被告在系爭土地上之鐵皮房屋，係二十多年房屋，
      再審被告卻要求再審原告給予高額補償，並無道理，被告
      已收取全部價金等即和解款，且依約應搬遷騰空，卻拒不
      搬遷，足見無理之至，自不足取法。
    6.再審被告在獲清償15,000,000元以後，猶不塗銷抵押權及
      搬遷台中縣豐原市○○里○○路884巷93號側建物予再審
      原告，經另案台中地院97年度重訴字第403號民事判決應
      塗銷抵押權及搬遷建物予丙○○（見本院卷如証一之原審
      第403號民事判決），足見再審被告無理之至。
    7.兩造係親兄弟，但再審被告為取得土地，見目的未達，居
      然違反和解筆錄承諾，刁難再審原告，又多收取「所謂遲
      延利息」，毫無道理可言，查兩造之母現由再審原告奉養
      並共同生活，再審被告做法，兩造之母深感再審被告十分
      不當，請鈞院明鑒，賜判決如再審原告如再審聲明所示。
乙、再審被方面：
一、聲明：求為判決：
  (一)、再審之訴駁回。
  (二)、再審訴訟費用由再審原告負擔。
二、陳述：
  (一)、本件再審原告以原確定判決有民事訴訟法第497條之事由
      而提起再審之訴。惟查：
    1.民事訴訟法第497條所謂就足以影響於判決之重要證物漏
      未斟酌，係指足以影響判決基礎之重要證物，雖在前訴訟
      程序業已提出，然未經確定判決加以斟酌，或忽視當事人
      聲明之證據而不予調查，或就依聲請或依職權調查之證據
      未為判斷而言。然本件於原確定判決之鈞院前審審理程序
      中，兩造已就系爭和解筆錄為激烈攻擊防禦，且原確定判
      決書第8頁第五欄中亦就兩造所提出之攻擊防禦方法為詳
      實說明理由，斷無可能有所謂重要證物漏未斟酌之情形。
      再審原告主張伊無遲延給付云云，純屬個人主觀之誤解，
      核與民事訴訟法第497條所定之再審事由不符。
    2.又「解釋當事人之契約，應以當事人立約當時之真意為準
      ，而真意何在，又應以過去事實及其他一切證據資料為斷
      定之標準，不能拘泥文字致失真意。」、「和解之範圍，
      應以當事人相互間欲求解決之爭點為限，至於其他爭點，
      或尚未發生爭執之法律關係，雖與和解事件有關，如當事
      人並無欲求一併解決之意思，要不能因其權利人未表示保
      留其權利，而認該權利已因和解讓步，視為拋棄而消滅。
      」，最高法院39年台上字第1053號、57年台上字第2180號
      判例參照。
      (1)查：系爭和解筆錄並未載明兩造有合意以拍賣為清償方
        法，且系爭和解筆錄第四點明載：系爭土地買賣價金若
        超過15,000,000元時，兩造均須配合騰空拆除系爭土地
        上之地上建物，該點亦未約定以拍賣方式作為清償債款
        之方法，又倘買賣價金未超過15,000,000元，則應如何
        處理？況再審被告持系爭和解筆錄對再審原告聲請強制
        執行時，再審原告對於強制執行費用150,860元均無表
        示異議，而如數交付法院歸還予再審被告，是倘如再審
        原告所言，系爭筆錄已包含兩造間一切債權債務之清償
        方式，則何以再審原告對於該150,860元之強制執行費
        用全然無意見？足證系爭和解筆錄僅是就兩造間簽立系
        爭和解筆錄前之債權債務為和解而已，並無針對簽立系
        爭和解筆錄後所衍生之遲延清償利息一併和解。依前開
        最高法院39年台上字第1053號、57年台上字第2180號判
        例意旨，原確定判決判命再審原告給付再審被告遲延利
        息，並無違誤。
      (2)另查：第三人龍勝利開發有限公司（下稱龍勝利公司）
        於再審被告持系爭和解筆錄對再審原告聲請強制執行（
        即台灣台中地方法院95年執字第55110號）事件中提出
        伊與再審原告所簽立租賃期間為94年7月16日至98年7月
        16日之真偽不明租賃契約書，可見再審原告於簽立系爭
        和解筆錄之前應即主張將其所有豐原市○○段11之115
        號系爭土地上之地上物出租予他人，是兩造若於簽立系
        爭和解筆錄時有一併考慮和解後因強制執行所衍生之遲
        延利息，則何以再審原告在和解時全然未考慮到伊與龍
        勝利公司之租賃關係，而甘冒第三人龍勝利公司隨時向
        伊請求賠償之不利益之風險。此益證兩造於簽立系爭和
        解筆錄時確實未就和解後因清償所致遲延利息部分一併
        和解。
      (3)再查：兩造於93年6月24日訂立協議書（台中地院97年
        訴字第1063《再審被告誤載為1003》號卷被證5《再審
        被告誤載為11》號）後（約定利息算至93年7月底），
        迄至94年10月3日兩造簽立系爭和解筆錄止，期間有1年
        又64日之利息，其利息金額若以再審被告幫再審原告清
        償借款8,206,878元後，以抵押權所約定之借款年利息
        9.23％計，期間之利息即有900,288元（0000000*<0.09
        23＋0.0923*64／365>＝900288），而再審被告減縮請
        求利息483,214元，是系爭和解筆錄第1項所載之15,000
        ,000元僅有包含93年7月底起至簽立止（1年64日）之利
        息而已。至兩造於簽立系爭和解筆錄後所新生之債權債
        務關係（即本件遲延利息請求）並非兩造於簽立系爭和
        解筆錄時所考慮，當未包含於系爭和解筆錄範圍之內，
        故本件於兩造簽立系爭和解筆錄「後」所生再審原告遲
        延給付之遲延利息，即難認再審被告已拋棄請求權利；
        而系爭和解筆錄所載再審被告於95年10月4日後始能拍
        賣土地，此僅是限制再審被告聲請拍賣土地之時間而已
        ，並非兩造有約定以拍賣土地作為再審原告之清償方式
        。
      (4)另查：再審原告於94年10月3日簽立系爭和解筆錄後又
        與第三人謝信福簽訂租賃契約，將其所有系爭土地上之
        地上物出租予謝信福（租賃期間：95年8月15日至97年8
        月14日），倘兩造於簽立系爭和解筆錄時有一併考慮和
        解後所可能衍生之強制執行行為，則再審原告當不敢率
        然將前開土地之地上物出租予他人，否則伊可能隨時面
        臨違約之風險。然再審原告既將該建物出租於第三人謝
        信福，足見兩造於簽立系爭和解筆錄時，確實未考慮到
        日後所生之強制執行問題。
  (二)、另再審原告於98年3月6日開庭時遞送書狀表示伊於93年6
      月24日與再審被告協議給付再審被告14,516,786元，其中
      有包括再審被告所要求之利息1850,356元，嗣台灣台中地
      方法院94年重訴字第167號和解筆錄載明伊應給付再審被
      告15,000,000元，有多給再審被告483,214元，前後共有
      給付再審被告233,3570元利息云云。惟查：
      (1)再審被告已幫再審原告清償伊積欠泛亞銀行之債務共82
        06,878元（見原確定判決第9頁末5行），故再審被告所
        言伊只向泛亞銀行借貸7,150,000元，顯與事實不符。
      (2)又兩造於93年6月24日簽立協議書約定再審原告給付再
        審被告14,516,786元係再審原告應給付再審被告之徵收
        補償費、土地買賣價款，及再審被告為再審原告所清償
        之泛亞銀行欠款，並加計至93年7月底之利息，計9,010
        356元。是再審原告自93年7月底後至94年10月3日成立
        和解筆錄止，伊皆未給付再審被告遲延利息，若以年息
        百分之5計算，此利息金額即為881,871元（見原確定判
        決第10頁末8行），反而是再審被告為求退讓而同意再
        審原告僅給付至94年10月3日成立和解筆錄止之利息計4
        83,214元，至於94年10月3日成立和解筆錄後，再審原
        告如何清償？應清償之總金額為何？等等，兩造皆未約
        定，則怎能如再審原告所言係伊「多」給付再審被告利
        息483,214元，是再審原告所言上情皆與事實相違。
  (三)、再審原告於98年3月25日提出爭點整理狀記載爭點有：再
      審被告得否向再審原告請求15,000,000元之遲延利息？系
      爭和解筆錄所載15,000,000元之給付是否有確定期限？再
      審被告是否有允許緩期給付？系爭和解筆錄是否有約定給
      付方法？15,000,000元其中是否有含利息？利息部分是否
      可請求遲延利息？等項，惟查再審原告所提之該些爭執事
      項皆是原二審確定判決前，兩造所爭執之事項，並經鈞院
      一一審酌（見原原確定判決第10頁末7行以下、第11頁第
      (四)、(五)、(六)段），是再審原告皆應受原確定判決之既判力
      所及，而不得再爭執（民事訴訟法第401條）；況再審原
      告所稱之該些爭執事項皆不符合再審要件，故鈞院毋庸再
      為審酌。
  (四)、另再審原告於98年4月6日另以民事理由(三)主張原確定判決
      就1.漏未審酌和解筆錄係多重選擇付款方式、2.漏未審酌
      和解筆錄並未約定「95年10月4日」係「履行期」、3.漏
      未斟酌乙○○「得聲請拍賣」是兩造所約定之「支付方法
      」等等，並以之為再審理由。惟查：再審原告所舉前開辯
      詞並非屬「證物」，而係就原確定判決有關認定事實、證
      據取捨空言指摘，是再審原告所稱前開辯詞尚不足以構成
      再審理由。
  (五)、況民事訴訟法第497條所謂就足以影響於判決之重要證物
      漏未斟酌，係指前第二審言詞辯論終結前，已經存在並已
      為證據聲明之證據，而第二審法院並未認為不必要而仍忽
      略證據聲明未為調查，或已為調查而未就其調查之結果予
      以判斷者而言。若已在前判決理由中說明其不必要之證據
      ，或說明就調查之結果並不能為有利原告之事實判斷，則
      為已加以斟酌，不得作為再審理由。（見鈞院98年度再易
      字第13號判決意旨參照）。查：
    1.再審原告所稱前開1.「漏未審酌和解筆錄係多重選擇付款
      方式」之辯詞，再審原告於原確定前之第一、二審皆未提
      出該辯詞，則本於辯論主義，原確定判決自無加以斟酌之
      必要；即便再審原告於確定前之第一、二審曾提出該辯詞
      ，惟原確定判決於判決書第12頁第（八）段中已明「兩
      造其餘攻擊防禦方法及證據聲請與本件判決結果不生影響
      ，無逐一論列及傳訊之必要。」，顯見原二審確定判決業
      已斟酌。
    2.再審原告所稱前開2.「漏未審酌和解筆錄並未約定『95年
      10月4日』係『履行期』」之辯詞，原確定判決於第8頁第
      五(一)段中已敘明給付無確定期限者，債務人於受債權人催
      告履行而未履行起即負遲延責任，並於判決書第10頁末3
      行主張系爭和解筆錄僅就和解成立前之債務為協議，是再
      審原告恣意指摘原確定判決有何漏未斟酌之重要證物云云
      ，自屬無據。
    3.再審原告所稱前開3.漏未斟酌乙○○「得聲請拍賣」是兩
      造所約定之「支付方法」之辯詞，原確定判決第11頁第(四)
      段已詳細說明兩造間並無以拍賣土地或抵押物為唯一清償
      方法，再審原告未詳析原確定判決內容，恣意指摘原二審
      確定判決有何重要之證物漏未斟酌，自難允為再審理由。
  (六)、綜上，再審原告所提再審之訴皆是對原確定判決就證據取
      捨之自由心證判斷為指摘，此非民事訴訟法第497條所指
      之重要證物，況原確定判決就其證據之取捨已於判決文中
      詳述其理由，是再審原告所提再審之訴，並無理由。
丙、不爭執事項：
  一、兩造及訴外人李玉姨於94年10月3日，就兩造於93年6月24
      日之協議事件，經台中地院以94年度重訴字第167號和解
      筆錄成立和解，其內容為「一、被告丙○○願給付原告乙
      ○○15,000,000元。二、原告於95年10月4日以後始得執
      本和解筆錄，聲請拍賣台中縣豐原市○○段11之115地號
      土地（即系爭土地），或聲請拍賣上開抵押物（即系爭土
       地）。三、原告其餘請求拋棄，不再對被告李玉姨請求
      。四、自94年10月3日至95年10月3日之期間，兩造均各得
      尋找系爭土地之買主，若系爭土地買賣金額超過15,000,0
      00元，則兩造於系爭土地上所有之地上物必須騰空清除。
      五、原告應將支票ＡＰ0000000號、面額7,000,000元、發
      票日93年8月5日及支票號碼ＡＰ0000000、面額5,000,000
      元、發票日93年9月5日（發票人為被告李玉姨、付款人均
      為台灣銀行豐原分行、帳戶042097號）之支票兩紙返還予
      被告李玉姨。六、訴訟費用各自負擔。」
  二、再審被告於95年10月13日持系爭和解筆錄，向台中地院聲
      請強制執行拍賣系爭土地及坐落於其上之2364號建物，暨
      同坐落其上之未辦保存登記之建物（即臨時建號為三一五
      四號），經台中地院以95年度執字第55100號強制執行事
      件受理在案。
  三、再審被告曾於系爭執行程序中聲明異議，主張再審原告應
      給付再審被告自95年10月4日起至執行程終結之日止，按
      年利率百分之6計算之利息，惟經台中地院執行處於96年
      12月3日以裁定駁回，嗣經再審被告提起抗告，經鈞院於
      97年1月22日以90年度抗字第51號裁定駁回抗告，再審被
      告復提起再抗告，經最高法院於97年5月26日以97年度台
      抗字287號裁定駁回，而告確定。
  四、再審原告於系爭執行程序中，於96年11月7日向台中地院
      支付15,000,000元之債權本金及120,000元之執行費用，
      嗣於96年11月21日再補繳29,460元之執行費用，台中地院
      並於96年12月17日將債權匯款至再審被告之帳戶，其後再
      審原告又於97年6月23日向台中地院繳納1,400元之執行費
      用即登報費用。
  五、再審原告於98年4月9日下午在另案台灣台中地方法院97年
      度重訴字第403號案中，已交付銀行支票893,251元、郵政
      匯票12,552元共二張予再審被告，用以支付依原確定判決
      所示之881,509元正、及台灣台中地方法院97年度聲字第
      2880號民事裁定主文所示之訴訟費用23982元正、及訴訟
      費用之利息312元。
  六、再審原告於97年12月15日提起本件再審。
丁、爭執事項：鈞院97年度上易字第365號民事判決有無民事訴
    訟法第497條，就足以影響判決之重要證物漏未斟酌？
戊、本院判斷：
  一、按再審之訴，應於30日之不變期間內提起，民事訴訟法第
      500條第1項定有明文。查再審原告係於97年11月24日收受
      原確定判決即本院97年度上易字第365號民事判決，而再
      審原告已於97年12月15日提起再審聲請，故係於30日內提
      起再審聲請。是其提起本件再審係屬合法，合先明。
  二、按民事訴訟法第497條所謂就足以影響於判決之重要證物
      漏未斟酌，係指前第二審言詞辯論終結前，已經存在並已
      為證據聲明之證據，而第二審法院並未認為不必要而仍忽
      略證據聲明未為調查，或已為調查而未就其調查之結果予
      以判斷者而言。若已在前判決理由中說明其不必要之證據
      ，或說明就調查之結果並不能為有利原告之事實判斷，則
      為已加以斟酌，不得作為再審理由。查：
    (一)、再審原告主張原確定判決就1.漏未審酌系爭和解筆錄係
        多重選擇付款方式、2.漏未審酌和解筆錄並未約定「95
        年10月4日」係「履行期」、3.漏未斟酌乙○○「得聲
        請拍賣」是兩造所約定之「支付方法」、4.就原確定判
        決漏未斟酌「拍賣期間並非得以計算遲延期間」，等等
        ，並以之為有民事訴訟法第497條之再審理由。
    (二)、惟查：再審原告所舉前開辯詞並非屬「證物」，而係就
        原確定判決有關認定事實、證據取捨等而指摘，是再審
        原告所稱前開辯詞尚不足以構成再審理由。
    (三)、且查：
      1.再審原告主張：前開1.「漏未審酌和解筆錄係多重選擇
        付款方式」之辯詞部分：查再審原告雖於原確定前之本
        院前審即本院97年度上易字第365號，於97年10月31日
        之民事言詞辯論狀二、之4.中提出：「上述和解筆錄不
        僅已在第二點約定，自95年10月4日以後，乙○○可以
        拍賣土地，足見如丙○○無法自行清償1,500萬元，亦
        無法在94年10月3日至95年10月3日這段期間賣出土地，
        乙○○得自95年10月4日循拍賣方式取償，則乙○○在
        和解當時既已「預期」可能以「拍賣」方式取償，而「
        拍賣」欲執行取償價金為1,500萬元，則乙○○豈可另
        外要求丙○○給付自95年10月4日以後之「遲延利息」
        ，堪認乙○○本件請求絕無理由。」等內容（見本院前
        審卷83頁之該狀第3頁），惟查本件於原確定判決之本
        院前審審理程序中，兩造已就系爭和解筆錄為攻擊防禦
        ，且原確定判決書第8頁五、本院得心證之理由欄中亦
        就兩造所提出之攻擊防禦方法為詳實說明理由（見原確
        定判決第8至12頁之五、(一)、(二)、(三)、(四)、(五)、(六)），
        而認定「本件上訴人所請求之遲延利息既係和解筆錄成
        立後所發生之新的債權債務關係，自非系爭和解效力所
        及，被上訴人抗辯：上訴人已拋棄對被上訴人之遲延利
        息請求，自無足取」、「查本件1,500萬元之和解債務
        雖未約定給付之日期，然參照民法第129條第2項第5款
        明定：聲請強制執行與起訴有同一之效力，依同條第一
        項之規定起訴與請求又有同一效力，本件上訴人於95年
        10月13日向原審聲請強制執行，被上訴人拒不履行即應
        負遲延之責，本件被上訴人又遲至96年12月17日始清償
        前開1,500萬元予上訴人，故上訴人請求自95年10月14
        日起至96年12月16日止計1年又64日止之利息自屬有據
        ，至96年12月17日當日，被上訴人既已為清償即不生遲
        延之問題，是上訴人主張該日亦應計入遲延之天數，洵
        無可採，依此，上訴人得請求之遲延利息應為88萬1509
        元（計算式：15,000,000（1＋64／365）5％＝881
        ,509），超過之部分則屬無據，應予駁回」等語。且原
        確定判決已於判決書第12頁第（八）段中已明「兩造
        其餘攻擊防禦方法及證據聲請與本件判決結果不生影響
        ，無逐一論列及傳訊之必要。」，顯見原確定判決業已
        斟酌此部分1.「系爭和解筆錄多重選擇付款方式」之再
        審理由，是再審原告主張原確定判決有漏未斟酌此部分
        之重要證物云云，自屬無據。
      2.再審原告主張前開2.「漏未審酌和解筆錄並未約定『9
        5年10月4日』係『履行期』」之辯詞部分：查原確定判
        決於第8頁五、本院得心證理由(一)中已敘明給付無確定
        期限者，債務人於受債權人催告履行而未履行起即負遲
        延責任。並於判決第10頁14行起記載【由此可見兩造於
        原審94年重訴字167號一案成立和解之前，被上訴人（
        即本件再審原告）應付予上訴人（即本件再審被告）之
        款項，不含遲延利息即達1451萬6786元，若再加計兩方
        自93年6月24日所簽立協議書（即由被上訴人負責買回
        及付息至93年7月底之約定書）之日起，迄雙方於94年
        10月3日在原審94年重訴字第167號一案達成和解之日止
        ，期間為1年又64日，若以法定利率百分之5計算，其利
        息之金額已達884,871元《14,516,786（1＋64／365
        ）0.05＝884,871》；其本利之總和顯逾1500萬元，
        而兩造於94年10月3日和解後，被上訴人何時能清償？
        執行拍賣之時間多少？能否順利拍定？拍定金額為若干
        ？與被上訴人積欠之款項其間差額為多少？均屬未定之
        數，上訴人自無從預期之，是上訴人主張兩造成立和解
        當時，只就和解成立前之債務為協議，不包括和解成立
        後遲延利息之給付，且該1,500萬元僅包含93年7月底起
        至94年10月3日之利息而已，自屬可採】等語。已詳為
        記載系爭和解筆錄僅就和解成立前之債務為協議之理由
        。是再審原告主張原確定判決有漏未斟酌此部分之重要
        證物云云，自屬無據。
      3.再審原告主張前開3.「漏未斟酌乙○○『得聲請拍賣』
        是兩造所約定之『支付方法』」之辯詞部分，暨前開4.
        「漏未斟酌『拍賣期間並非得以計算遲延期間』」部分
        ：查原確定判決第11頁(四)記載：【觀之系爭和解筆錄之
        文義，並未明確記載以拍賣為清償之合意，再由系爭和
        解筆錄第四點明定：系爭土地買賣價金若超過1500萬元
        時，兩造均須配合騰空拆除系爭土地上之地上建物，由
        此亦益兩造間並無以拍賣土地或抵押物為惟一清償方法
        之合意。被上訴人空言：伊和解之金額1,500萬元已超
        過上訴人請求之1451萬6786元，且其中48萬3214元之差
        額，即係補償「另找買主」及「拍賣期間」之利息損失
        ；且開1,500萬元已考慮到土地房屋待售、尋找買主之
        期間（即和解筆錄內容第四點之：94年10月3日95年10
        月3日）及95年10月4日以後拍賣期間之利息，尚難採信
        。況就被上訴人於上開和解筆錄所應給付上訴人1,500
        萬元義務之履行，兩造僅約定自94年10月3日至95年10
        月3日之期間，兩造均各得尋找系爭土地之買主，並非
        限定上訴人只能依拍賣之方式求償，亦非約定以拍賣土
        地作為被上訴人清償之方式，而和解筆錄第三點前段前
        段雖記載原告其餘請求拋棄，然其後段又約明：不再對
        被告李玉姨請求，是依該條和解條件之文義係針對李玉
        姨拋其餘之請求，並未包括上訴人在內，且如前述兩造
        間簽立系爭和解筆錄當時，應未慮及和解筆錄簽立後所
        生之遲延利息在內，已如前述，是本件上訴人所請求之
        遲延利息既係和解筆錄成立後所發生之新的債權債務關
        係，自非系爭和解效力所及，被上訴人抗辯：上訴人已
        拋棄對被上訴人之遲延利息請求，自無足取】等語。質
        言之，原確定判決(四)已詳為說明兩造間並無以拍賣土地
        或抵押物為唯一清償方法，再審原告指摘原確定判決有
        該部分重要之證物漏未斟酌，自難允為再審理由。
  三、綜上所述，再審原告所提再審之訴均係對原確定判決就證
      據取捨之自由心證判斷為指摘，並非民事訴訟法第497條
      所指之重要證物，況原確定判決就其證據之取捨已於判決
      文中詳述其理由，從而，再審原告所提再審之訴，為無理
      由，應予駁回。
己、本件事證已臻明確，兩造其餘主張或攻擊防禦方法並其他證
    據資料，對本件判決結果並無影響，毋庸審酌之，併予明
    。
庚、據上論結，本件再審之訴為無理由，依民事訴訟法第78條，
    判決如主文。
中    華    民    國    98    年    6     月    10    日
                  民事第一庭    審判長法  官  吳火川
                                      法  官  饒鴻鵬
                                      法  官  胡景彬
以上正本係照原本作成。
不得上訴。
                                      書記官  劉建智
中    華    民    國    98    年    6     月    11    日
                                                      Ｖ


司法院資訊處製作；財團法人民間司法改革基金會備份。
